臺灣高等法院臺南分院刑事判決
110年度上易字第426號
上  訴  人  
即  被  告  賴建豪


            張庭愷



上列2人共同
選任辯護人  曹合一律師
上列上訴人因毒品危害防制條例案件，不服臺灣嘉義地方法院11
0年度易字第143號中華民國110年4月12日第一審判決（起訴案號
：臺灣嘉義地方檢察署108年度偵字第4147號），提起上訴，本
院判決如下：
    主  文
上訴駁回。
    事  實
一、賴建豪明知不得非法持有純質淨重5公克以上之愷他命（Ket
    amine，俗稱K他命）、氯乙基卡西酮（Chloroethcathinone
    、CEC）等第三級毒品，竟基於持有第三級毒品純質淨重5公
    克以上之犯意，於民國108年1月15日晚上10時前某時，在不
    詳地點，向不詳之人，購買如附表編號1所示含有愷他命、
    氯乙基卡西酮合計純質淨重5公克以上之毒品共8包後無故持
    有之。
二、張庭愷明知不得非法持有純質淨重5公克以上之愷他命第三
    級毒品，竟基於持有第三級毒品純質淨重5公克以上之犯意
    ，於108年1月12日晚上8時許，在嘉義市○區○○路000號「○○K
    TV」停車場，向真實年籍姓名均不詳、綽號「浩哥」之男子
    ，以新臺幣（下同）57萬元購得如附表編號2所示含有愷他
    命合計純質淨重5公克以上之毒品共6包後無故持有之。
三、嗣經警於108年1月15日晚上10時50分許，持臺灣嘉義地方法
    院核發之搜索票，在嘉義市○區○○路000號附3鐵皮屋執行搜
    索，當場查獲賴建豪、張庭愷持有上開毒品，而悉上情。
四、案經嘉義市政府警察局移送臺灣嘉義地方檢察署檢察官偵查
    起訴。　　
    理  由
壹、證據能力部分：
    按被告以外之人於審判外之陳述雖不符刑事訴訟法第159 條
    之1 至之4 等4 條之規定，而經當事人於審判程序同意作為
    證據，法院審酌該言詞陳述或書面陳述作成時之情況，認為
    適當者，亦得為證據；當事人、代理人或辯護人於法院調查
    證據時，知有刑事訴訟法第159 條第1 項不得為證據之情形
    ，而未於言詞辯論終結前聲明異議者，視為有前項之同意，
    同法第159 條之5 定有明文。立法意旨在於傳聞證據未經當
    事人之反對詰問予以核實，原則上先予排除；惟若當事人已
    放棄反對詰問權，於審判程序中表明同意該等傳聞證據可作
    為證據；或於言詞辯論終結前未聲明異議，基於尊重當事人
    對傳聞證據之處分權，及證據資料愈豐富，愈有助於真實發
    見之理念，且強化言詞辯論主義，使訴訟程序得以順暢進行
    ，上開傳聞證據亦均具有證據能力。查，本判決所引用具傳
    聞性質之各項證據資料，檢察官、上訴人即被告（下稱被告
    ）賴建豪、張庭愷及其等之辯護人於本院準備程序、審理時
    表示同意列為本案證據（見本院卷第106-115、153-154
　　頁），且經本院於審判期日依法踐行調查證據程序，檢察官
    、被告賴建豪、張庭愷及其等之辯護人於本院言詞辯論終結
    前均未表示異議，本院審酌該等具有傳聞證據性質之證據，
    其取得過程並無瑕疵或任何不適當之情況，應無不宜作為證
    據之情事，認以之作為本案之證據，應屬適當，依刑事訴訟
    法第159 條之5 之規定，自得作為證據。
貳、實體部分：
一、被告賴建豪部分：
　㈠訊據被告賴建豪固不否認持有附表編號1之②-⑧所示之愷他命
    、氯乙基卡西酮之事實，惟矢口否認有何非法持有純質淨重
    5公克以上第三級毒品之犯行，辯稱：附表編號1之①所示之
    愷他命不是伊所有，該包愷他命不知道係何人所有，警察說
    案發地點是伊承租的，沒有人承認的話，該包愷他命就算是
    伊所有云云。　
  ㈡惟查：
　⒈事實欄一所示之事實，業據被告賴建豪於偵訊及原審審理時
    坦承不諱（見2695號交查卷第8頁；原審卷第79、104-105頁
    ），且有被告賴建豪部分之原審108年聲字第36號搜索票、
    嘉義市政府警察局搜索扣押筆錄、扣押物品目錄表、查獲現
    場暨扣案物照片等附卷可稽（見警卷第39-42頁、第349-360
    頁），復有如附表編號1之①-⑧所示之毒品扣案可資佐證。而
    如附表編號1之①-⑧所示之扣案物經鑑驗結果，確均含有第三
    級毒品，且被告賴建豪所持有之第三級毒品純質淨重為5公
    克以上之情，有高雄市立凱旋醫院108年3月27日高市凱醫驗
    字第57672號濫用藥物成品檢驗鑑定書在卷可查（見警卷第3
    40-342頁）。
　⒉被告賴建豪於本院準備程序及審理時雖翻異前詞，否認附表
    編號1之①所示之愷他命係其所有，而辯護人為被告辯護稱：
    本件案發地點雖係被告賴建豪所承租，然該處出入人士甚多
    ，該毒品有可能係其他人所有，尚難以被告賴建豪係該地點
    承租人，即推認附表編號1之①所示之愷他命係被告賴建豪所
    有云云。然被告賴建豪並未抗辯其自白有非任意性之情形，
    本院亦查無有何不正詢問之情況，應認其自白具有任意性；
    且其前有多次前科，有臺灣高等法院被告前案紀錄表附卷可
    佐，其對於自白犯罪所生之不利益已知之甚明，仍為上開任
    意性之自白，復有前開證據可為補強證據，堪認被告賴建豪
    於偵查及原審所為自白係符合事實，則被告賴建豪及辯護人
    其於本院否認附表編號1之①所示之愷他命係被告賴建豪所有
    之辯解即不足採信。
  ⒊至如附表編號1之①所示之愷他命，經本院依被告所請送請內
    政部警政署刑事警察局進行檢驗，雖未發現指紋，固有該局
    110年8月27日刑紋字第1100092558號鑑定書在卷可據（見本
    院卷第129-130頁），然犯罪者未必會在相關證物留下指紋
    或留有清晰指紋可供採證辨識，且未能採得指紋之原因甚多
    ，如事後予以擦拭，或因摩擦、覆蓋而未能採到可資比對之
    指紋，核屬常情得以理解，自不能以在附表編號1之①所示之
    愷他命上未採得指紋，即逕為有利於被告賴建豪之認定。
　⒋從而，被告賴建豪於偵查及原審審理時之自白，核與事實相
    符，其於本院審理時翻異前詞，而為上開辯解，顯係臨訟卸
    責，不足採信。
　㈢至辯護人原請求對被告賴建豪進行測謊鑑定，然其於本院審
    理時已捨棄此部分之請求（見本院卷第187頁），是無庸再
    審酌是否有進行測謊鑑定之必要，附此敘明。　
　㈣綜上所述，本件事證明確，被告賴建豪之犯行堪以認定，應
    依法論科。
二、被告張庭愷部分：
　　事實欄二所示之事實，業據被告張庭愷於警詢、偵訊、原審
    及本院準備程序、審理時坦承不諱（見警卷第79頁；他1896
    號卷一第297-299頁；2695號交查卷第7-8頁；原審卷第79、
    105頁；本院卷第105、184頁），且有被告張庭愷部分之嘉
    義市政府警察局搜索扣押筆錄、扣押物品目錄表、查獲現場
    暨扣案物照片等附卷可稽（見警卷第97-99頁、第349-360頁
    ），此外，復有如附表編號2所示之愷他命毒品扣案可資佐
    證。又附表編號2所示之毒品經鑑驗結果，確均含有第三級
    毒品，且該等毒品純質淨重為5公克以上之情，有內政部警
    政署刑事警察局108年2月21日刑鑑字第1080008267號鑑定書
    存卷可查（見警卷第339頁），足認被告張庭愷上開任意性
    自白與事實相符，堪予採信。本件事證明確，被告張庭愷之
    犯行堪以認定，應依法論科。
三、比較新舊法部分：
　　被告等於行為後，毒品危害防制條例第11條第5項業於109 
    年1月15日修正公布，在同年7月15日生效。按行為後法律有
    變更者，適用行為時之法律，但行為後之法律有利於行為人
    者，適用最有利於行為人之法律，刑法第2條第1項定有明文
    。而修正前毒品危害防制條例第11條第5項規定：「持有第
    三級毒品純質淨重20公克以上者，處3年以下有期徒刑，得
    併科新臺幣30萬元以下罰金。」修正後則規定：「持有第三
    級毒品純質淨重5公克以上者，處2年以下有期徒刑，得併科
    新臺幣20萬元以下罰金。」是比較修正前後之規定，就構成
    要件及處罰規定均有所更動，而被告等持有第三級毒品之純
    質淨重均已逾20公克以上，其無論依新舊法，均已符合犯罪
    構成要件。再修正後已將法定刑修正為2年以下有期徒刑，
    解釋上自應以修正後之規定對被告等較有利。準此，本案應
    適用修正後毒品危害防制條例第11條第5項之規定論處。
四、論罪科刑部分：
　㈠查愷他命、氯乙基卡西酮均為毒品危害防制條例第2條第2項
    第3款所定之第三級毒品，故核被告賴建豪、張庭愷所為，
    均係犯毒品危害防制條例第11條第5項之持有第三級毒品純
    質淨重5公克以上罪。本件起訴書事實欄中雖未敘及被告賴
    建豪所持有含氯乙基卡西酮之該6包毒品，惟此部分犯行與
    起訴書犯罪事實欄已敘及部分，有一罪之關係，為起訴效力
    所及，本院並已於審理中依法踐行刑事訴訟法第95條所定之
    告知義務（見本院卷第183-184頁），自得就此部分併予審
    理。
　㈡被告賴建豪前因違反森林法案件，經原審法院以102年度嘉簡
    字第1389號判決判處有期徒刑6月（併科罰金），因販賣第
    三級毒品案件經原審法院以102年度訴字第725號判決判處有
    期徒刑2年7月（共5罪），上開罪刑再經原審法院以105年度
    聲字第205號裁定應執行有期徒刑3年7月確定，入監服刑後
    假釋出監，於108年1月4日假釋期滿，未經撤銷假釋，以已
    執行論而執行完畢之情，有臺灣高等法院被告前案紀錄表可
    按，其受徒刑之執行完畢，5 年以內故意再犯本案有期徒刑
    以上之罪，為累犯。審酌被告賴建豪前有森林法、販賣第三
    級毒品等前科紀錄，理應產生警惕作用，惟其仍再犯本案之
    罪，顯見前案之徒刑對被告賴建豪並未生警惕作用，其對於
    刑罰之反應力顯然薄弱，且被告賴建豪並無司法院釋字第77
    5號解釋意旨所指個案應量處最低法定刑，又無法適用刑法
    第59條減輕其刑，而應依此解釋意旨裁量不予加重最低本刑
    之情形，爰依刑法第47條第1 項規定加重其刑。
五、原審以被告賴建豪、張庭愷事證明確，適用毒品危害防制條
    例第11條第5項，刑法第11條前段、第2條第1項但書、第47
    條第1項、第38條第1項等規定，並審酌被告張庭愷持有之第
    三級毒品純質淨重逾500公克、被告賴建豪持有之第三級毒
    品純質淨重約數十公克之犯罪情節，以及其等犯罪之動機、
    目的、手段；兼衡被告賴建豪高中肄業之智識程度，已婚育
    有1子，平時與母親及妻小同住，平時在家務農，家中經濟
    狀況普通之生活狀況，前業因持有第三級毒品純質淨重20公
    克以上經原審法院判決處有期徒刑6月之前科紀錄素行；被
    告張庭愷高中畢業之智識程度，未婚無子女，平時與父母同
    住，從事花圈相關工作，家中經濟狀況普通之生活狀況等一
    切情狀，分別量處有期徒刑8月、9月。另說明：附表所示之
    物均為違禁物，應依刑法第38條第1項規定，宣告沒收。至
    因鑑驗使用而耗失之毒品既已滅失，自無庸宣告沒收，而其
    他扣案物品與本件持有毒品案件無關，亦非違禁物，自均不
    予宣告沒收，均併予敘明。本院審核原審認事用法俱無不合
    ，量刑亦稱允當。
六、被告賴建豪上訴意旨以附表編號1之①所示之愷他命1包非其
    所有，而否認本件犯行云云；被告張庭愷上訴意旨則請求給
    予緩刑之宣告云云。然查：⑴被告賴建豪所為否認犯行之辯
    解並無可採，已詳見前述，是其上訴為無理由。⑵參諸被告
    張庭愷於本案所持有之毒品數額龐大，自稱係要帶去墾丁開
    毒趴使用（見他1896號卷一第231頁），縱係為供自己施用
    ，然在未能用罄前，仍有供作他人施用之可能，對國家防範
    毒品擴散之效果，仍隱藏一定程度之危害，為使被告張庭愷
    能深切警惕，自當給予適當之懲罰，而不宜諭知緩刑之宣告
    ，是其請求給予緩刑宣告，難認有理由。從而，被告賴建豪
    、張庭愷之上訴均無理由，均應予駁回。
據上論斷，應依刑事訴訟法第368 條，判決如主文。
本案經檢察官侯德人提起公訴，檢察官葉耿旭到庭執行職務。 
中　　華　　民　　國　　110 　年　　10　　月　　28　　日
                  刑事第三庭    審判長法  官  陳連發
                                      法  官  洪榮家
                                      法  官  何秀燕
以上正本證明與原本無異。
不得上訴。
　　　　　　　　　　　　　　　　　　　書記官  翁心欣
中　　華　　民　　國　　110 　年　　10　　月　　28　　日
附錄本案論罪科刑法條：　　　　
毒品危害防制條例第11條
持有第一級毒品者，處3年以下有期徒刑、拘役或新臺幣30萬元
以下罰金。
持有第二級毒品者，處2年以下有期徒刑、拘役或新臺幣20萬元
以下罰金。
持有第一級毒品純質淨重十公克以上者，處1年以上7年以下有期
徒刑，得併科新臺幣1百萬元以下罰金。
持有第二級毒品純質淨重二十公克以上者，處6月以上5年以下有
期徒刑，得併科新臺幣70萬元以下罰金。
持有第三級毒品純質淨重五公克以上者，處2年以下有期徒刑，
得併科新臺幣20萬元以下罰金。
持有第四級毒品純質淨重五公克以上者，處1年以下有期徒刑，
得併科新臺幣10萬元以下罰金。
持有專供製造或施用第一級、第二級毒品之器具者，處1年以下
有期徒刑、拘役或新臺幣10萬元以下罰金。　　　　
　　　　
附表：
編號 持有人 每包所含毒品成份 檢驗前毒品純質淨重（公克） 檢驗後每包淨重（公克） 1 賴建豪 ①愷他命 39.987 49.126   ②愷他命 1.378 2.090   ③氯乙基卡西酮 無法定量純質淨重 10.508   ④氯乙基卡西酮 無法定量純質淨重 10.578   ⑤氯乙基卡西酮 無法定量純質淨重 12.973   ⑥氯乙基卡西酮 無法定量純質淨重 10.665   ⑦氯乙基卡西酮 無法定量純質淨重 10.830   ⑧氯乙基卡西酮 無法定量純質淨重 10.566 2 張庭愷 愷他命 6包合計537.48 6包合計548.26 

　　
【卷目索引】
⒈嘉義市政府警察局嘉市警刑大偵二字第1081802682號卷，即警
  卷 
⒉107年度他字第1896號卷一，即他1896號卷一
⒊107年度他字第1896號卷二，即他1896號卷二
⒋108年度偵字第4147號卷，即4147號偵卷
⒌108年度交查字第2695號卷，即2695號交查卷
⒍108年度交查字第943號卷，即943號交查卷
⒎原審110年度易字第143號卷，即原審卷 
⒏本院110年度上易字第426號卷，即本院卷